【裁判字號】    97,審訴,981
【裁判日期】    970731
【裁判案由】    毒品危害防制條例
【裁判全文】
臺灣桃園地方法院刑事判決             97年度審訴字第981號
公  訴  人  臺灣桃園地方法院檢察署檢察官
被      告  甲○○
上列被告因毒品危害防制條例案件，經檢察官提起公訴（96年度
毒偵字第6600號），被告於本院準備程序進行中，就被訴事實為
有罪之陳述，經本院告知簡式審判程序意旨，並聽取當事人之意
見後，本院合議庭裁定依簡式審判程序審理，判決如下：
    主  文
甲○○施用第一級毒品，累犯，處有期徒刑拾壹月，扣案之注射
針筒壹支沒收。
    事  實
一、甲○○前於民國90年間因施用毒品案件，經本院裁定令入戒
    治處所施以強制戒治，於91年7 月31日停止戒治轉受刑人，
    並付保護管束，迄至91年10月17日保護管束期滿未經撤銷，
    視為強制戒治期滿執行完畢，此次施用毒品犯行，並經本院
    判處有期徒刑7 月確定，已於93年7 月20日刑期期滿執行完
    畢。於92年間又因施用第一、二級毒品案件，經本院分別判
    處有期徒刑9 月、4 月，並定應執行刑為應執行有期徒刑1
    年確定，於94年11月13日縮刑期滿執行完畢。詎其仍不知悛
    悔，於96年11月27日晚間某時，在其桃園縣桃園市○○街11
    2 號12樓住處內，以針筒注射之方式，施用第一級毒品海洛
    因1 次。嗣於同年月28日下午3 時45分許，在桃園縣蘆竹鄉
    ○○路○段95號前為警查獲，並扣得其所有供其施用第一級
    毒品海洛因所用之注射針筒1 支。
二、案經桃園縣政府警察局移送臺灣桃園地方法院檢察署檢察官
    偵查後起訴。
    理  由
一、本件被告甲○○所犯係死刑、無期徒刑或最輕本刑為三年以
    上有期徒刑以外之罪，其於準備程序中就被訴事實為有罪之
    陳述，經本院告知簡式審判程序之旨，並聽取當事人意見後
    ，經本院合議庭依刑事訴訟法第273 條之1 第1 項規定，裁
    定由受命法官獨任進行簡式審判程序，合先敘明。
二、前開犯罪事實，業據被告甲○○於本院審理中坦承不諱，且
    被告於96年11月28日下午3 時45分許為警查獲後所採集之尿
    液，經送驗結果呈嗎啡陽性反應，此有臺灣檢驗科技股份有
    限公司濫用藥物尿液檢驗報告1 紙附卷可稽，並有施用毒品
    器具即注射針筒1 支扣案可資佐證，足徵被告之自白與事實
    相符，堪予採信。又按92年7 月9 日新修正之毒品危害防制
    條例刪除二犯及三犯之規定，一改修法前繁雜之處遇程序，
    僅將施用毒品者簡化區分為初犯、再犯，並認施用毒品者係
    屬病患性犯人，以觀察、勒戒戒除其身癮，並以強制戒治去
    除其心癮。經觀察、勒戒或強制戒治執行完畢釋放後，若係
    五年後再犯該條例第10條施用毒品罪者，與同條例第20條第
    1 項、第2 項關於「初犯」之處理方式相同，檢察官應先聲
    請法院裁定令被告入勒戒處所觀察、勒戒，並視有無繼續施
    用毒品傾向，決定應予釋放、為不起訴之處分，或應聲請法
    院裁定令入戒治處所強制戒治；若係五年內「再犯」同條例
    第10條施用毒品罪者，依同條例第23條第2 項規定，檢察官
    則應依法追訴。觀諸該條例第20條第3 項之修正理由：「觀
    察、勒戒或強制戒治五年後再犯者，顯見前所實施之觀察、
    勒戒或強制戒治已足以遮斷其施用毒品之癮，為期自新及協
    助其戒除毒癮，對此五年後再犯者，爰明定仍適用初犯之規
    定，先經觀察、勒戒、強制戒治之程序。」及同條例第23條
    第2 項之修正理由：「為配合簡化施用毒品犯之刑事處遇程
    序，並鑑於經觀察、勒戒或強制戒治執行完畢釋放後五年內
    再犯者，其再犯率甚高，原據以實施之觀察、勒戒及強制戒
    治既已無法收其實效，自應施以刑事處遇。」顯然如施用毒
    品者係前經觀察、勒戒或強制戒治等治療程序執行完畢五年
    後，始再施用毒品之「初犯」，因前所執行之觀察、勒戒或
    強制戒治已足收戒除毒癮之效，自應重新執行觀察、勒戒或
    強制戒治等治療程序，並於治療程序執行完畢後，由檢察官
    為不起訴處分，毋庸對之追訴處罰；反之，在「再犯」之情
    形，因其先前所為治療程序顯未能收戒斷毒癮之效，且考量
    施用毒品者之再犯率偏高，乃簡化其刑事處遇程序，而逕予
    追訴處罰，不再施以治療程序。參酌上開立法理由，修正毒
    品危害防制條例就施用毒品者，祇於「初犯」及「五年後再
    犯」二種情形，有其追訴條件之限制，即須於初犯經觀察、
    勒戒或強制戒治釋放後，五年內均無施用毒品之行為，始能
    認其前所實施之觀察、勒戒或強制戒治已足遮斷毒癮，而得
    於五年後再犯時，再予適用初犯之規定，重行觀察、勒戒等
    程序。倘五年內已經再犯，被依法追訴處罰，縱其第三次（
    或第三次以上）施用毒品之時間在初犯釋放五年以後，即與
    「五年後再犯」之情形有別，且因已於「五年內再犯」，顯
    見其再犯率甚高，原實施觀察、勒戒或強制戒治，已無法收
    其實效，而無五年戒斷期之存在，自無再經觀察、勒戒及強
    制戒治之必要，應由檢察官逕行起訴，始符新法修正之本旨
    （最高法院95年度台非字第59號、第65號判決意旨參照），
    查被告曾有事實欄一所載之施用毒品犯行，有臺灣高等法院
    被告前案紀錄表1 紙附卷可稽，其本件施用毒品犯行非屬「
    初犯」及「五年後再犯」之情形，依上開說明，自應逕予以
    論罪科刑。綜上，本件事證明確，被告犯行堪以認定。
三、核被告所為，係犯毒品危害防制條例第10條第1 項之施用第
    一級毒品罪。被告施用第一級毒品海洛因前之持有第一級毒
    品海洛因之低度行為，應為施用之高度行為所吸收，不另論
    罪。被告有事實欄一所述之犯罪科刑及執行完畢紀錄，此有
    臺灣高等法院被告前案紀錄表在卷可按，被告受徒刑之執行
    完畢後，於5 年以內，故意再犯本件有期徒刑以上之罪，為
    累犯，應依刑法第47條第1 項之規定加重其刑。爰審酌被告
    之素行、其前已曾因施用毒品案件，經判處罪刑，仍不知悛
    悔，復再觸犯本件施用毒品犯行，原不宜寬縱，惟念其於本
    院審理時坦承犯行，悔意殷殷等一切情狀，量處如主文所示
    之刑。扣案之注射針筒1 支，係被告所有，供其施用第一級
    毒品海洛因所用之物，業經被告供明在卷，併依刑法第38條
    第1 項第2 款之規定宣告沒收。
據上論斷，應依刑事訴訟法第273 條之1 第1 項、第299 條第1
項前段，毒品危害防制條例第10條第1 項，刑法第11條前段、第
47條第1 項、第38條第1 項第2 款，判決如主文。
本案經檢察官蔡正雄到庭執行職務。
中    華    民    國    97    年    7     月    31    日
                        刑事庭    法  官  曾家貽
以上正本證明與原本無異。
如不服本判決，應於判決送達後10日內，向本院提出上訴狀。
                                  書記官  陳淑瓊
中    華    民    國    97    年    7     月    31    日
附錄本案論罪科刑依據之法條：
毒品危害防制條例第10條第1 項
施用第一級毒品者，處六月以上五年以下有期徒刑。


司法院資訊處製作；財團法人民間司法改革基金會備份。
